臺灣桃園地方法院民事判決
                                     109年度訴字第1795號
原      告  陳秋如  
訴訟代理人  王玉楚律師
被      告  宋承澔  
訴訟代理人  姜至軒律師
上列當事人間請求返還借款事件，於民國110年11月17日辯論終
結，本院判決如下：
    主      文
一、被告應給付原告新臺幣133,800元，及自民國109 年7 月2日
    起至清償日止，按週年利率百分之五計算之利息。
二、原告其餘之訴駁回。
三、訴訟費用由被告負擔百分之三，餘由原告負擔。
四、本判決第一項所命給付，得假執行。但被告如以新臺幣133,
    800元為原告預供擔保，得免為假執行。
五、原告其餘假執行之聲請駁回。　　　　
    事實及理由
壹、程序方面：
    按訴狀送達後，原告不得將原訴變更或追加他訴，但請求之
    基礎事實同一者，不在此限；不變更訴訟標的，而補充或更
    正事實上或法律上之陳述者，非為訴之變更或追加，民事訴
    訟法第255條第1項但書第2款、第256條分別定有明文。查本
    件原告聲請支付命令聲明：被告應給付原告新臺幣（下同）
    477萬元，及自支付命令送達被告翌日起至清償日止，按週
    年利率百分之五計算之利息（司促卷2頁）。嗣於民國110年
    8月11日準備程序期日變更及追加聲明：㈠被告應給付原告4,
    069,370元，及自109年7月2日起至清償日止，按週年利率百
    分之五計算之利息。㈡願供擔保，請准宣告假執行（本院卷2
    20頁）。經核原告變更請求金額及追加假執行之聲請，核屬
    基於同一基礎事實之追加；另變更以被告實際收受支付命令
    之翌日為遲延利息起算日，則為更正事實上或法律上之陳述
    ，依上開規定，應予准許。
貳、實體方面：
一、原告主張：被告前於如附表編號1至6、9、12、14、23、28
    之「交易日期」欄所示時間，陸續向原告借貸如附表「支出
    」欄所示之款項（下稱系爭11筆匯款）；另於附表編號19、
    21、24至26之「交易日期」欄所示時間，向原告借貸每筆26
    ,760元，共5筆合計133,800元之車貸款項（下稱系爭車貸款
    ，系爭11筆匯款及系爭車貸款合稱系爭借貸），系爭借貸共
    計8,354,650元，原告分別將系爭11筆匯款匯至如附表所示
    「轉出入帳號」欄所示被告所有國泰世華帳戶，另將系爭車
    貸款匯款至附表「轉出入帳號」欄所示車貸付款帳戶，被告
    雖曾分別於附表「交易日期」欄所示時間，返還如附表「已
    還款金額」欄所示款項共計4,285,280 元，惟尚有4,069,37
    0元餘款，經原告催討後仍拒不清償，爰依消費借貸法律關
    係提起本件訴訟。並聲明：如上開變更後聲明所示。
二、被告則以：兩造並無系爭借貸關係，被告係從事房地產投資
    與民間借貸業務，所有資金超過幾億元，並無向原告借貸資
    金的需求；原告則於裕融企業股份有限公司擔任貸款工作職
    務。因兩造前為男女朋友關係，且均有從事借貸業務，故原
    告曾透過被告放款借貸予他人。而如附表編號9所示，即原
    告於107年7月13日匯款20萬元予被告，並備註「黃冬英」部
    分，係訴外人黃冬英有60萬元借款需求，兩造協議由原告出
    借20萬元，被告出借40萬元予黃冬英，並由原告將借款20萬
    元先匯款至被告帳戶後，再由被告將60萬元借款予黃冬英，
    而黃冬英已清償該60萬元借款。又如附表編號12、14所示，
    即原告於107 年10月15日匯款150 萬元、107 年10月27日匯
    款92萬元予被告部分，係因訴外人趙昱茵有借貸300 萬元資
    金需求，兩造協議由原告出借242萬元、被告出借58萬元，
    原告因而分別於上開時間先行匯款150 萬元、92萬元予被告
    ，再由被告將300 萬元出借予趙昱茵。故附表編號9、12、1
    4所示所示20萬元、150 萬元、92萬元匯款，並非基於兩造
    間借貸關係之匯款。且原告雖曾將如附表所示款項匯至被告
    所有國泰世華帳戶，然被告亦有將4,235,280 元匯至原告所
    有中國信託帳戶。至於原告代墊被告之系爭車貸款部分，即
    如附表編號19、21、24至26之所示原告匯款至被告車貸付款
    帳戶帳號之款項，雖是原告代墊被告給付車貸，然事後被告
    均以現金返還予原告等語置辯，並聲明：㈠原告之訴及假執
    行之聲請均駁回；㈡如受不利判決，願供擔保請准宣告免為
    假執行。　　
三、不爭執事項：
（一）被告原名「葉承皓」，102 年11月18日改名為「宋承皓」
      ，105年3月8日改名為「宋承澔」。
（二）被告於107年4月30日匯款300萬元至原告所有中國信託銀
      行帳戶。
（三）附表所示0000000000000000帳號為被告所有國泰世華帳戶
      。
（四）車貸付款帳戶即附表所示0000000000000000帳號（即附表
      編號19、21、24、25、26所示轉帳帳戶）為被告給付車貸
      之帳戶。
（五）車貸付款帳戶如附表編號19、21、24至26部分車貸款項之
      匯款，為原告代墊被告車貸款項。
四、得心證理由：
（一）如附表所示系爭11筆匯款，是否為兩造基於消費借貸關係
      所為之匯款： 
   1、按當事人主張有利於己之事實者，就其事實有舉證之責任
      ，民事訴訟法第277 條本文定有明文。是民事訴訟如係由
      原告主張權利者，應先由原告負舉證之責，若原告先不能
      舉證，以證實自己主張之事實為真實，則被告就其抗辯事
      實，即令不能舉證，或其所舉證據尚有疵累，亦應駁回原
      告之請求（最高法院72年度台上字第4225號判決意旨參照
      ）。再按稱消費借貸者，謂當事人一方移轉金錢或其他代
      替物之所有權於他方，而約定他方以種類、品質、數量相
      同之物返還之契約，民法第474 條第1 項定有明文。故消
      費借貸係要物契約，原告主張金錢消費借貸關係存在，應
      先就其發生所須具備之特別要件，即金錢之交付及借貸意
      思表示互相一致負舉證之責任，若其先不能舉證，則被告
      就其抗辯事實即令不能舉證，或其所舉證據尚有疵累，仍
      應駁回原告之請求（最高法院81年度台上字第2372號、87
      年度台上字第2734號判決要旨參照）。準此，原告主張兩
      造間存有系爭借貸契約，伊已將借款交付被告等語，既為
      被告所否認，自應由原告就兩造間存有系爭借貸合意及交
      付借款之事實，負舉證之責。
   2、原告主張之前揭事實，固據其提出兩造LINE對話紀錄、原
      告所有中國信託銀行帳戶交易明細表等為憑（司促卷2至1
      9頁；本院卷101至155頁）。惟上開資料僅能證明原告於
      附表所示系爭11筆匯款（即編號1至6、9、12、14、23、2
      8）之「交易時間」及「支出」欄所示時間，原告有如附
      表所示金額匯款至被告所有國泰世華帳戶，然匯款原因諸
      多，或為清償，或為贈與，或因其他之法律關係而為交付
      ，非謂一有金錢之交付，即推論屬消費借貸關係。另原告
      所提出兩造LINE的對話紀錄中，原告表示：「那250萬你
      先整筆還給我，我就可以跟你處理。」等內容，雖經被告
      回以「瞭解」，但被告亦表示「整家店也可以交給你管理
      ！請把妳積欠的錢先給我！我壓力很大！」等語（司促卷
      18頁），從而依兩造LINE對話內容，僅能認定兩造有金錢
      上糾葛，惟尚難據以認定兩造確有原告主張的系爭11筆匯
      款之消費借貸關係。參以兩造就被告曾於107 年4 月30日
      匯款300萬元至原告所有中國信託銀行帳戶乙情，並不爭
      執。益徵系爭11筆匯款究為原告所主張之消費借貸關係，
      抑或是被告所辯稱係兩造共同借貸他人金錢所為之匯款，
      確非無疑。從而綜觀兩造間匯款情形及兩造LINE對話紀錄
      內容，僅得認兩造間確有金錢糾葛，惟尚難據以認定兩造
      間具有系爭11筆匯款之消費借貸關係。原告既不能舉證證
      明兩造間就系爭11筆匯款有借貸之意思表示合致，則依上
      開說明，即難認定兩造就此部分已成立消費借貸契約，是
      原告依消費借貸法律關係請求被告返還系爭11筆匯款尚未
      清償之餘額，即屬無據。
（二）被告是否已清償原告所代墊車貸款項：　　　
　　　原告主張其曾為被告代墊系爭車貸款，即如附表編號19、
      21、24至26所示為被告繳納每筆車貸26,760元，合計共匯
      款133,800元至車貸付款帳戶等情，業據原告提出其所有
      中國信託銀行帳戶交易明細為憑（司促卷5至17頁；本院
      卷101至155頁），且為被告所不爭執。故原告主張兩造就
      上開部分成立消費借貸契約，原告已交付借貸款項等情，
      堪認屬實。至被告雖抗辯原告所代償之系爭車貸款項，其
      已於事後以現金返還予原告等語，惟並未提出任何證明以
      實其說，其上開抗辯，即無可採，足認被告並未以現金清
      償其對原告之系爭車貸款債務。從而原告依消費借貸之法
      律關係，請求被告返還133,800元，即屬有據。
五、按給付無確定期限者，債務人於債權人得請求給付時，經其
    催告而未為給付，自受催告時起，負遲延責任，其經債權人
    起訴而送達訴狀，與催告有同一之效力，民法第229條第2 
    項定有明文。又遲延之債務，以支付金錢為標的者，債權人
    得請求依法定利率計算之遲延利息，法定週年利率為百分之
    五，民法第233條第1項本文、第203條定有明文。本件原告
    請求被告返還消費借貸款項之債權，核屬無確定期限之給付
    ，經原告起訴而送達訴狀，被告迄未給付，當應負遲延責任
    。又本件支付命令繕本係於109年7月1日送達被告，有送達
    證書在卷足憑（司促卷49頁）。是原告請求被告給付自支付
    命令繕本送達翌日即109年7月2日起至清償日止，按週年利
    率百分之五計算之利息，即屬有據，應予准許。
六、綜上所述，原告依消費借貸法律關係，請求被告給付如主文
    第1項所示之金額及利息，為有理由，應予准許；逾此範圍
    之請求，則無理由，應予駁回。又本判決原告勝訴部分所命
    被告給付之金額未逾50萬元，應依民事訴訟法第389 條第1 
    項第5 款依職權宣告得假執行，並依民事訴訟法第392 條第
    2 項規定，依職權為被告預供擔保，得免為假執行之宣告。
    至原告敗訴部分，其假執行之聲請已失依附，應併予駁回。
七、本件事證已臻明確，原告其餘攻擊防禦方法及所提證據，經
    本院斟酌後，核與判決不生影響，爰不逐一論述。
八、訴訟費用負擔之依據：民事訴訟法第79條。　　　　　
中　　華　　民　　國　　111 　年　　1 　　月　　14　　日
                  民事第一庭    法　官　林其玄
以上正本係照原本作成。
如對本判決上訴，須於判決送達後 20 日內向本院提出上訴狀。
如委任律師提起上訴者，應一併繳納上訴審裁判費。
中　　華　　民　　國　　111 　年　　1 　　月　　17　　日
                                書記官　謝宛橙
　　　　　　　　　　　　　　
【附表】轉出帳戶：陳秋如  中國信託銀行，帳號：0000000000000000                                    編號    交易日期 （民國）  A：支 出  （新臺幣）  B ：原告主張已還款金額  轉出入帳號                    存摺備註記載                  卷頁    （司促卷） 1    107.01.17 50,000元     0000000000000000 葉少            5          2    107.04.04 1,500,000元  0000000000000000 股東資金轉入    6背面      3    107.04.17 23,850元     0000000000000000 葉少（0）        7          4    107.04.18 202,000       0000000000000000 轉小杜          7          5    107.04.26 2,000,000元  0000000000000000 葉少短期        7背面      6    107.04.27 1,600,000元  0000000000000000 葉少短期        7背面      7    107.04.30  3,000,000 元 0000000000000000  7背面      8    107.05.01  612,000元    0000000000000000  7背面      9    107.07.13 200,000元     0000000000000000 黃冬英          9          10  107.08.29  50,000元    0000000000000000  10        11  107.09.13  14,000元    0000000000000000  10        12  107.10.15 1,500,000 元  0000000000000000 週轉資金        11        13  107.10.18  50,000元    0000000000000000  10背面    14  107.10.27 920,000元     0000000000000000 葉少資金        11        15  107.11.20  80,000元    0000000000000000  11        16  107.12.14  26,780元    0000000000000000  11背面    17  107.12.20  50,000元    0000000000000000  11背面    18  107.12.21  30,000 元    0000000000000000  11背面    19  108.01.14 26,760元     0000000000000000 宋摸元月車貸    12背面    20  108.01.29  50,000元    0000000000000000  12背面    21  108.02.14 26,760元     0000000000000000 宋摸二月車貸    13        22  108.02.15  122,500元    0000000000000000  13        23  108.02.19 200,000元     0000000000000000 葉少資金調度    13        24  108.03.13 26,760元     0000000000000000 宋摸三月車貸    13背面    25  108.04.10 26,760元     0000000000000000 宋摸四月車貸    14        26  108.05.06 26,760元     0000000000000000 宋摸五月車貸    14背面    27  108.05.18  50,000元    0000000000000000  14背面    28  108.06.13 25,000元     0000000000000000 葉少萬華帳      15        29  108.06.22  50,000元    0000000000000000  15        30  108.08.31  100,000 元  0000000000000000  16         小計      8,354,650元 4,285,280元     合計      A－B＝4,069,370元